# 某施工企业上市会计事项

提问人：laoshiqan 时间：2011-06-14 12:55:39
咨询各位高手及专家，正在审计一个拟上市施工企业存在部分问题，请专家们不吝赐教： 1 、如果划拨地变为出让地，其原来在账面中反映的划拨地价值需要先冲减资本公积，然后按照出让金金额确认该出让地的账面原值。这样做是否有准则及依据。 是否可以不用冲减？因为在交出让金的时候会进行一个折让，出让金已经考虑了划拨的价值，出让金=土地使用权价格-划拨地价格。 举例： 如果划拨地入账时评估值是 50 万，入账值为 50 万。如果当时补交出让金的话，应补交 20 万，当时变为出让地的价值就为 70 万。 目前按照市价缴纳出让金 40 万，考虑这个价格是因为原土地即由控股占有了，所以价格较低，如果直接从市场购买可能更高。所以按照40+50=90万来说对于土地的真实价格是比较合理的。 如果按照 40 万入账， 1 明显小于公允价值， 2 比划拨地价值还低。 是否可以推断，应该按照 90 万入账比较合理？ 2 、目前该上市公司有一部分土地原来是划拨地，现在要变为出让地入市，报到土地局出让窗口了但暂时还没有取得土地证，但企业很快要求出具引进战略投资者的报告，那么如果我们把土地按照缴纳出让金后的金额入账是否最低要求要取得购买该土地的合同或者协议？ 3 、会计准则中有一条关于计提坏账准备的要求，说如果个别人计提坏账准备如果是 0 的话，必须要将其放到风险组合中再进行计提，那么意思是说没有应收款项的计提坏账准备是 0 了，是否必须要这样操作？现行上市公司中也存在有未计提坏账准备的应收款项。

回答人：chenyiwei
回复 laoshiqan 的帖子
1 、我理解变为出让地时应当冲减原先估价入帐的划拨地价值，因为虽然针对同一块土地，但是划拨用地和出让土地使用权是两项风险、报酬特征完全不同的资产；并且当初出让地的估价入帐仅仅是出于“显化国有资产”和“建立基准地价制度”的考虑，并不代表本企业当初为此付出了相应的成本。因此现在补交的出让金才是取得出让土地使用权的真实历史成本。
2 、建议咨询律师的法律专业意见，确定该合同或协议截至资产负债表日是否已经生效，是否已可以视同该土地的性质已经变更为出让。个人意见是：除了取得相关合同、协议以外，还需要取得土地出让金已经足额缴纳，受让人在取得出让土地使用权之前应履行的各项法定义务和合同义务均已履行完毕的证据。 3 、新准则下坏帐准备的计提是以个别认定法为基础的，信用风险组合分类计提仅仅是基于成本效益原则，而针对笔数多、单笔金额小的应收款项的一种简化处理方法。如果采用信用风险组合计提方法的，则所计提的坏帐准备是针对该组合内的全体应收款项（作为一个整体）的，不能理解为按比例拆分到其中各单笔应收款项。例如某信用风险组合内的应收款项余额为 100 万，按 5 ％计提坏帐准备 5 万元，则对其含义的正确理解应当是：根据历史经验等相关因素，估计这 100 万中最终将有 5 万无法收回，而不是其中一笔 10 万元的应收款项将收回9.5万而损失0.5万，另一笔 20 万的应收款项将收回 19 万而损失 1万......。

回答人：chenyiwei
回复 laoshiqan 的帖子
一般情况下，如果采用信用风险组合方式，则组合的坏帐准备计提比例不应为零。如果采用计提比例为零的方式，应采用个别认定法，对其中所包含的各笔应收款项的可回收性分别进行单独测试，例如如何界定“信用良好的客户”，就是需要基于个别认定才能将其归入该组合。另外，不能对关联方应收款项均采用不计提任何坏帐准备的做法。

回答人：chenyiwei
回复 laoshiqan 的帖子
如果基于期后款项已经实际收到的事实，将相应应收款项的坏帐准备计提比例确定为零，则实际上是个别认定法，而不是基于信用风险组合的计提方法。
关联方之间对账一致仅可以为当初发生额入帐（初始确认和初始计量）的准确性提供证据，并不代表其可回收性不存在风险，因此不能仅仅依据关联方之间对账一致就不计提坏帐准备，还需要其他表明该关联债务人财务状况良好的证据。但是如果基于这些关联债务人财务状况良好的证据，将其坏帐准备计提比例确定为零，则实际上也是个别认定法（基于对个别债务人特定的具体情况的分析）。

回答人：chenyiwei
回复 laoshiqan 的帖子
个别认定法是最基本的坏帐准备计提方法，理论上完全可以不用信用风险组合计提准备的方法， 100 ％的个别认定。这种实际案例在上市公司中也不是没有，尤其是销售客户群主要面对的是数量较少的大客户的情况下，就可以采用这种方法。